臺灣新北地方法院刑事判決
111年度審易緝字第17號
公  訴  人  臺灣新北地方檢察署檢察官
被      告  張家瑞





上列被告因毒品危害防制條例案件，經檢察官提起公訴（109年
度毒偵字第1810號），本院判決如下：
    主  文
本件公訴不受理。
    理  由
一、公訴意旨略稱：被告張家瑞前因施用毒品案件，經依本院97
    年度毒聲字第1234號裁定送觀察、勒戒後，認有繼續施用毒
    品之傾向，復依本院97年度毒聲字第2040號裁定令入戒治處
    所施以強制戒治，於民國98年6月15日執行完畢釋放出所，
    並由臺灣新北地方檢察署檢察官以98年戒毒偵字第590號為
    不起訴處分確定。詎不知悔改，復基於施用第二級毒品之犯
    意，於109年2月25日10時25分許為臺灣新北地方檢察署觀護
    人採尿時回溯96小時內之某時，在不詳地點，以不詳方式，
    施用第二級毒品甲基安非他命1次。經臺灣新北地方檢察署
    觀護人通知於109年2月25日10時25分許到場接受採尿送驗，檢
    驗結果呈安非他命、甲基安非他命陽性反應，因認被告涉犯
    毒品危害防制條例第10條第2項之施用第二級毒品罪嫌等語
    。
二、法律適用說明：
  ㈠按刑事訴訟法第303條第1款規定，案件有起訴之程序違背規
    定之情形者，應諭知不受理之判決。此所稱起訴之程序違背
    規定，係指檢察官提起公訴之訴訟行為於程序上有違法律之
    規定而言。又同條規範起訴程序違背規定之情形，第1款係
    概括規定，其餘為列舉規定，其中第3款、第5款有屬檢察官
    「起訴後」始發生情事變更事由，致法院不能為實體判決之
    情形。基於相同解釋，第1款「起訴之程序違背規定」，無
    須侷限於起訴時為斷，因起訴後始發生之情事變更事由，致
    法院不能為實體上之審理及實體判決者，亦屬之（最高法院
    109年度台抗大字第1771號裁定意旨參照）。
  ㈡又按毒品條例於87年修正公布時，對於施用毒品者，認其係
    具有「病患性犯人」之特質，採行「觀察、勒戒或強制戒治
    」以戒除其身癮之單軌戒毒程序，嗣於97年4月30日修正公
    布第24條，新增「附命完成戒癮治療緩起訴」制度，期以社
    區醫療處遇替代監禁式治療，使衷心戒毒之施用毒品者得以
    維持正常家庭與社會生活，而確立上開2程序並行之雙軌模
    式。迨本次毒品條例修正，復強調「治療勝於處罰」、「醫
    療先於司法」之刑事政策，強化觀察、勒戒或強制戒治處分
    、命附條件緩起訴處遇措施與監禁刑罰間之交替運用，使之
    相輔相成，以助施用毒品者重生。而施用毒品者之成癮性、
    施用動機或生活環境各有不同，修正前就機構外處遇，僅有
    附命完成戒癮治療之單一模式，若不分個案情節、無論有否
    醫療必要，一律施以戒癮治療，顯然過於僵化而缺乏彈性，
    故除以往之「觀察、勒戒或強制戒治」及「附命完成戒癮治
    療緩起訴」雙軌制處遇外，更賦予檢察官得依個案情形，以
    刑事訴訟法第253條之2第1項第4款至第6款或第8款規定，給
    予施用毒品者繳納處分金、義務勞務、心理輔導或其他預防
    再犯措施為附條件之緩起訴處分，俾其能經由多元化之緩起
    訴處遇，有效並適當戒除毒癮而澈底擺脫毒品危害。從而，
    修法後既已賦予檢察官視個案不同而為觀察、勒戒或附條件
    緩起訴（含戒癮或毋庸戒癮之條件）之裁量，復涉施用毒品
    者人身自由之剝奪及受多元處遇之選擇，攸關其權益，故法
    院視個案情形，如認檢察官未及審酌被告有無不適合附命完
    成戒癮治療等緩起訴處分之情形，而逕予裁定觀察、勒戒，
    顯屬不利或有失公平者，自得認起訴之程序違背規定，且無
    從補正而為不受理之判決，俾由檢察官再行斟酌而為適法之
    裁量（最高法院109年度台抗大字第1771號裁定意旨參照）
    。
三、經查，被告張家瑞於前揭時、地施用第二級毒品甲基安非他
     命之犯行，業據被告於本院訊問時坦承不諱，且被告於109
    年2月25日10時25分許為臺灣新北地方檢察署觀護人採尿，
    囑託台灣尖端先進生技醫藥股份有限公司檢驗結果，確呈甲
    基安非他命陽性反應乙節，有該公司109年3月10日濫用藥物
    檢驗報告（尿液檢體編號：000000000號）、臺灣新北地方
    檢察署施用毒品犯尿液檢體監管紀錄表各1份附卷可稽，足
    見被告自白與事實相符，其施用第二級毒品之犯行，堪予認
    定。
四、被告前因施用毒品案件，經本院以97年度毒聲字第1234號裁
    定送觀察、勒戒後，認有繼續施用毒品之傾向，復經本院以
    97年度毒聲字第2040號裁定令入戒治處所施以強制戒治，於
    98年6月15日執行完畢釋放出所，並由臺灣新北地方檢察署
    檢察官以98年戒毒偵字第590號為不起訴處分確定等情，此
    有臺灣高等法院被告前案紀錄表1份在卷可按，揆諸上開說
    明，仍應符合毒品危害防制條例第20條第1項規定，本案於
    毒品危害防制條例修正施行後，應由檢察官基於一次性之整
    體規劃而重啟處遇程序，視被告個案情形，是否適合「觀察
    、勒戒或強制戒治」或給予「附命完成戒癮治療緩起訴處分
    」之機會，不得對被告逕為追訴處罰。檢察官前所為之提起
    公訴，因上開法律規定與實務見解改變之情事變更事由，且
    本院無從替代檢察官為上開合義務性之裁量處遇，應認本案
    起訴程序違背規定，復無從補正，依刑事訴訟法第303條第1
    款規定，自應諭知不受理判決，並不經言詞辯論為之。
據上論斷，應依刑事訴訟法第303條第1款、第307條，判決如主
文。
中　　華　　民　　國　　111 　年　　5 　　月　　13　　日
                  刑事第二十五庭    法  官  王綽光
上列正本證明與原本無異。
如不服本判決，應於判決送達後20日內敘明上訴理由，向本院提
出上訴狀 (應附繕本) ，上訴於臺灣高等法院。其未敘述上訴理
由者，應於上訴期間屆滿後20日內向本院補提理由書「切勿逕送
上級法院」。
                                    書記官  張家瑋
中　　華　　民　　國　　111 　年　　5 　　月　　17　　日